【裁判字號】    97,易,3706
【裁判日期】    980313
【裁判案由】    詐欺
【裁判全文】
臺灣板橋地方法院刑事判決              97年度易字第3706號
公  訴  人  臺灣板橋地方法院檢察署檢察官
被      告  黃  瑜
上列被告因詐欺案件，經檢察官提起公訴（97年度偵字第29464
號），本院判決如下：
    主  文
黃  瑜幫助意圖為自己不法之所有，以詐術使人將本人之物交付
，處有期徒刑參月，如易科罰金，以新臺幣壹仟元折算壹日。
    事  實
一、黃  瑜明知提供自己或他人之金融機構帳戶之存摺、提款卡
    （含密碼）予他人，該帳戶有遭利用作為詐騙工具之可能，
    其於得預見任意提供自己在金融機構之帳戶供他人使用，將
    幫助他人掩飾詐欺犯罪所得財物以遂行詐欺犯罪之情形下，
    竟不違背其本意，仍基於幫助他人詐欺之不確定故意，於民
    國97年8 月21日，在臺北縣板橋市○○路之大葉生活館，將
    其母莊麗玉所有之聯邦商業銀行三重分行帳戶（帳號000000
    000000號，下稱聯邦銀行帳戶）之存摺、提款卡及密碼，交
    付予年籍姓名不詳之成年男子。嗣該男子所屬之詐欺集團成
    員即基於詐欺之犯意，自97年8 月22日起，撥打電話詐騙甲
    ○○、鐘國賓、乙○○，致甲○○、鐘國賓、乙○○陷於錯
    誤，將款項匯入上揭聯邦銀行帳戶內（關於被害人、詐欺手
    段、匯款時間、地點、詐欺金額等均詳如附表所示），並旋
    遭提領，嗣因甲○○、鐘國賓、乙○○察覺有異，始知被騙
    ，並經渠等報警處理，而為警循線查悉上情。
二、案經鐘國賓告訴臺北縣政府警察局板橋分局報告臺灣板橋地
    方法院檢察署檢察官偵查起訴。
    理  由
壹、證據能力部分：
    按被告以外之人於審判外之陳述，雖不符刑事訴訟法第159
    條之1 至第159 條之4 之規定，而經當事人於審判程序同意
    作為證據，法院審酌該言詞陳述或書面陳述作成時之情況，
    認為適當者，亦得為證據；當事人、代理人或辯護人於法院
    調查證據時，知有刑事訴訟法第159 條第1 項不得為證據之
    情形，而未於言詞辯論終結前聲明異議者，視為有前項之同
    意，刑事訴訟法第159 條之5 第1 項、第2 項分有明文。經
    查，本判決下列所引用之被告以外之人於審判外之陳述（包
    括書證），檢察官及被告於本院言詞辯論終結前均未聲明異
    議，本院審酌上開證據資料製作時之情況，尚無違法不當及
    證明力明顯過低之瑕疵，亦認為以之作為證據應屬適當，故
    揆諸前開規定，認前揭證據資料有證據能力。
貳、實體部分：
一、訊據被告矢口否認有何幫助詐欺犯行，辯稱：伊當時係於97
    年8 月20日從自由時報分類廣告中見到國際物流中心徵求工
    作伙伴之廣告，透過電話與對方聯絡後，應徵日薪新臺幣（
    下同）2,000 元之送盜版光碟並收取貨款工作，惟對方說伊
    每日向客戶收取之貨款，先行扣除伊每日日薪後，須將剩餘
    之款項存入伊提供之帳戶，以此方式交付貨款予公司，因伊
    前積欠銀行卡費尚未清償，帳戶無法使用，遂徵得母親莊麗
    玉之同意，提供莊麗玉之聯邦銀行三重分行存摺及提款卡供
    對方照會、使用，嗣對方一直未主動來電指示工作，伊方知
    受騙，伊不知對方將莊麗玉之帳戶作為犯罪之工具等語。經
    查：
(一)被告之母親莊麗玉於聯邦商業銀行三重分行開設帳戶000000
    000000號帳戶，並領取存摺、提款卡、密碼之事實，業據被
    告之母親莊麗玉於警詢時供述明確，並有相關開戶資料及97
    年3 月至97年8 月之交易明細表乙份在卷可按。又被害人甲
    ○○、鐘國賓及乙○○等人遭詐騙集團成員詐騙，而轉帳至
    被告母親之上開聯邦銀行帳戶內，隨即遭人以提款卡提領一
    空等情，業經證人甲○○、鐘國賓、乙○○於警詢中指述歷
    歷，並有合作金庫及彰化銀行自動櫃員機交易明細單各乙紙
    及被告之母親莊麗玉帳戶之交易明細表乙份附卷可稽，足見
    被告之母親莊麗玉之上開聯邦銀行帳戶，確遭詐欺集團利用
    以做為詐欺之犯行使用無誤。
(二)至被告雖辯稱係因其為應徵工作所需而將其母親莊麗玉之聯
    邦銀行帳戶之存褶、提款卡及密碼等交予他人云云。然被告
    於本院訊問時供稱：「（問：為何對方叫你交出存摺及提款
    卡？）他說要照會銀行，說如果存摺是清白的，如果我收到
    貨款，就自己扣掉二千元，其他餘款項存到我媽媽的戶頭內
    。我有問他們這樣是否犯法，他們說不會」等語（詳本院卷
    第23頁），嗣經本院質以：「為何要問他們這樣是否犯法」
    時，其供述：「因為我之前有看到報紙分類廣告，後面有提
    到地下錢莊向別人購買提款卡及存摺，這個我知道是犯罪的
    」等語（詳本院卷第23頁），另參以衡諸常情，一般正常工
    作之應徵程序多係在公司內進行，應徵者對於公司所在、名
    稱、所營項目、工作內容暨何人進行面試等項均有一定之認
    識與瞭解，因之，被告所述其對於所應徵公司之名稱、地址
    、所營項目、工作內容暨進行面試之人均毫無所悉之情形，
    顯與一般正常之應徵程序迥異。而被告年約四十餘歲，前已
    有多次工作經驗，其對於此等應徵程序有上開不尋常之處，
    自無不知之理，因之，被告向詐騙集團詢問是否合法，顯然
    已對對方有所懷疑。故被告對於交付其母親莊麗玉之上開聯
    邦銀行三重分行之存摺、提款卡及密碼予該姓名年籍不詳之
    成年男子，縱無證據證明被告明知該人等之犯罪態樣係以該
    帳戶供詐欺之用，惟其對於該等存摺、提款卡等將可能被用
    來作為詐欺取財等非法用途上，應有所預見，且具有縱有人
    以上開莊麗玉之金融帳戶實施詐欺犯罪亦不違背其本意之幫
    助意思至明。
(三)綜合上情以觀，被告涉犯幫助詐欺犯行，事證明確，應予依
    法論科。
二、按刑法上之幫助犯，係對於犯罪與正犯有共同之認識，而以
    幫助之意思，對於正犯資以助力，而未參與實施犯罪之行為
    者而言（最高法院75年度台上字第1509號、88年度台上字第
    1270號判決亦同此意旨）。是以，如未參與實施犯罪構成要
    件之行為，而係出於幫助之意思提供助力，即屬幫助犯，非
    共同正犯。查本案被告基於幫助之犯意，提供上開聯邦銀行
    三重分行帳戶之存摺及提款卡（含密碼）予他人使用，已如
    前述，被害人甲○○、鐘國賓及乙○○等人在遭施用詐術後
    而陷於錯誤，致轉帳如附表所載之款項至被告所提供之上開
    莊麗玉之帳戶，是被告所為係參與刑法詐欺罪構成要件以外
    之行為，且在無證據證明被告係以正犯而非以幫助犯之犯意
    參與犯罪之情形下，應認其所為係幫助犯而非正犯行為。
三、核被告所為，係犯刑法第30條第1 項、第339 條第1 項之幫
    助詐欺取財罪。而被告係基於幫助之犯意而為詐欺取財構成
    要件以外之行為，為幫助犯，爰依刑法第30條第2 項規定，
    依正犯之刑減輕之。爰審酌被告明知使用他人帳戶以詐欺之
    情形猖獗，仍提供上開帳戶予詐欺集團使用，助長詐騙財產
    犯罪之風氣，增加被害人追償損失之困難，並擾亂金融交易
    往來秩序及安全，兼衡被告素行、智識程度、犯罪手段、對
    被害人財產所生危害程度，暨犯後否認犯行之態度等一切情
    狀，量處如主文所示之刑，並諭知如易科罰金之折算標準，
    以資懲儆。
據上論斷，應依刑事訴訟法第299 條第1 項前段，刑法第30條第
1 項前段、第2 項、第339 條第1 項、第41條第1 項前段，刑法
施行法第1 條之1 第1 項、第2 項前段，判決如主文。
本案經檢察官吳宗光到庭執行職務。
中    華    民    國    98    年    3     月    13    日
              刑事第十三庭 審判長 法  官  李幼妃
                                  法  官  張紹省
                                  法  官  鄭燕璘
以上正本證明與原本無異。
如不服本判決應於收受送達後10日向本院提出上訴書狀，並應敘
述具體理由；其未敘述上訴理由者，應於上訴期間屆滿後20日內
向本院補提理由書（均須按他造當事人之人數附繕本）「切勿逕
送上級法院」。
中    華    民    國    98    年    3     月    13    日
                                  書記官  陳筱惠
附錄本案論罪科刑法條全文：
刑法第339條
意圖為自己或第三人不法之所有，以詐術使人將本人或第三人之
物交付者，處5 年以下有期徒刑、拘役或科或併科1 千元以下罰
金。
以前項方法得財產上不法之利益或使第三人得之者，亦同。
前二項之未遂犯罰之。
附表：
 ┌──┬────┬──────────┬───────┬────┐
 │編號│被 害 人│ 詐 欺 手 段        │匯款時間、地點│詐欺金額│
 │    │        │                    │              │（新臺幣│
 │    │        │                    │              │）      │
 ├──┼────┼──────────┼───────┼────┤
 │ 1  │甲○○  │撥打電話予甲○○，佯│97年8月22日19 │2萬9983 │
 │    │        │稱因其先前於博客來網│時41分許，於嘉│元。    │
 │    │        │站買書，因超商刷錯條│義縣中埔鄉中華│        │
 │    │        │碼會導致分24期扣款，│路889號郵局之 │        │
 │    │        │故需前往郵局提款機操│提款機。      │        │
 │    │        │作取消分期。        │              │        │
 ├──┼────┼──────────┼───────┼────┤
 │ 2  │鐘國賓  │撥打電話予鐘國賓，佯│97年8月22日21 │2萬9983 │
 │    │        │稱華南銀行客服人員，│時42分許，於雲│元。    │
 │    │        │因其先前購物需取消分│林縣虎尾鎮圓環│        │
 │    │        │期付款，故需前往提款│合作金庫銀行之│        │
 │    │        │機操作。            │提款機。      │        │
 ├──┼────┼──────────┼───────┼────┤
 │ 3  │乙○○  │撥打電話予乙○○，佯│97年8月22日22 │2萬9983 │
 │    │        │稱因其先前於博客來網│時11分，於彰化│元。    │
 │    │        │路書店購買書籍，因操│市○○路之彰化│        │
 │    │        │作錯誤將每個月扣款當│銀行之提款機。│        │
 │    │        │初匯款之375元，故需 │              │        │
 │    │        │前往郵局提款機操作。│              │        │
 └──┴────┴──────────┴───────┴────┘


司法院資訊處製作；財團法人民間司法改革基金會備份。
